【裁判字號】    89,易,691
【裁判日期】    891019
【裁判案由】    侵占
【裁判全文】
臺灣雲林地方法院刑事判決                          八十九年度易字第六九一號
    公  訴  人  臺灣雲林地方法院檢察署檢察官
    被      告  甲○○
右列被告因侵占案件，經檢察官提起公訴（八十九年度偵字第三三三四號），本院判
決如左：
    主  文
甲○○意圖為自己不法之所有，而侵占遺失物，處罰金貳仟元，如易服勞役，以佰
元折算壹日。
    事  實
一、甲○○與乙○○係買賣運動夾克之客戶關係。甲○○於民國八十九年四月十八日
    ，在彰化縣埔心鄉○○村○○路一九七號住處，收取乙○○（誣告部分另經檢察
    官為不起訴處分）本應寄給其他商號卻誤寄給甲○○而遺失之支票（彰化商業銀
    行斗南分行付款，帳號000000000號，票號ＰＧ0000000號，面
    額新台幣（下同）三萬九千七百八十元，發票日八十九年四月十九日，發票人乙
    ○○）一紙，甲○○明知其與乙○○間之帳款已核對過，該紙支票非甲○○所應
    得，竟意圖為自己不法之所有，將之侵占入己，並於收受後一、二天內轉讓給不
    知情之李源和支付欠款，嗣乙○○認為該支票在家中遺失而辦理掛失止付，於八
    十九年四月二十九日，李源和提示該支票而遭退票，始悉上情。
二、案經台灣雲林地方法院檢察署檢察官自動檢舉偵查起訴。
    理  由
一、訊據被告甲○○對右揭時地持有並轉讓上開支票之情坦承不諱，惟矢口否認有何
    犯行，辯稱：伊與乙○○有生意往來，伊並未與乙○○對過帳，乙○○寄給伊之
    金額也不對等語。然查：右揭事實業據乙○○於警訊偵查中證述詳明，並經證人
    李源和於警訊偵查中證稱該支票係由被告轉讓之情屬實，復有乙○○分別應給付
    「紐巴倫公司」及被告之「帥格公司」之支票存根二紙，面額分別為十三萬九千
    七百八十元及一萬二千五百九十元在卷可參，亦有乙○○於八十九年四月十八日
    ，以掛號函件寄予被告二張支票，面額分別為三萬九千七百八十元及一萬二千五
    百九十元之掛號函件執據影本附卷足稽，足證被告於八十九年四月十八日同一天
    同時收取由乙○○所寄發之支票二張無誤，而被告與乙○○又已對過帳，顯已明
    知其應收帳款為一萬二千五百九十元之事實，有對帳單影本在卷可憑（其上已註
    明上開一萬二千五百九十元之由來），此外，並有該支票影本，退票理由單、掛
    失止付申報書等書證在卷可徵。而於偵查中檢察官訊問被告何以應收貨款一萬二
    千五百九十元，收到支票三萬九千七百八十元不覺得奇怪時，被告答稱：伊沒有
    留意，一、二萬元很正常云云，顯見被告當時已有對過帳，其又辯稱張碧雲說有
    對過帳之筆錄內容是檢察官自己添加云云，經核該筆錄顯非事後添加，且張碧雲
    另一偵查庭中亦已證明伊應給被告之貨款已給付，所以上開支票不應給被告等語
    明確，亦足徵告訴人所言已對過帳一節係屬實情。而依卷附之掛失止付申報書中
    可知，張碧雲係報稱在家中遺失，足徵該支票確係張碧雲所遺失之物，並不因事
    後查證出是張碧雲誤寄給被告而失其遺失物之性質，則被告明知該支票非其所有
    而屬誤寄，卻於收取後仍將之轉出支付欠款而予以侵占入己，是其犯罪事證明確
    ，所辯顯係卸責之詞，不足為信，其犯行堪以認定，自應依法論科。
二、核被告所為，係犯刑法第三百三十七條之侵占遺失物罪。爰審酌被告犯後矢口否
    認犯行，飾詞狡辯，毫無悔意，惟侵占之金額尚屬非鉅等一切情狀，量處如主文
    所示之刑，並諭知易服勞役之折算標準。
據上論斷，應依刑事訴訟法第二百九十九條第一項前段，刑法第三百三十七條、第四
十二條第二項，罰金罰鍰提高標準條例第一條前段、第二條，判決如主文。
中      華      民      國    八十九    年      十      月     十九     日
                                    臺灣雲林地方法院刑事第一庭
                                        法  官  侯  廷  昌
右正本證明與原本無異。
如不服本判決，應於判決送達後十日內向本院提出上訴狀( 應附繕本 )。
                                        書記官  李  清  龍
中      華      民      國    八十九    年      十      月     十九     日
附錄法條：刑法第三百三十七條
刑法第三百三十七條
意圖為自己或第三人不法之所有，而侵占遺失物、漂流物或其他離本人所持有之物者
，處五百元以下罰金。


司法院資訊處製作；財團法人民間司法改革基金會備份。
